臺灣板橋地方法院刑事判決　　　　　　　　96年度易字第37號
聲　請　人　臺灣板橋地方法院檢察署檢察官
被　　　告　乙○○○
輔　佐　人　楊芳琪
即被告之女
上列被告因竊盜案件，經檢察官聲請以簡易判決處刑（95年度偵
字第27171 號），及追加起訴（95年度偵字第27591 號、95年度
偵字第27748 號），本院認為不得以簡易判決處刑，改依通常程
序審理，判決如下：
    主  文
乙○○○無罪，令入相當處所，施以監護貳年。
    理  由
一、聲請及追加起訴意旨略以：被告乙○○○意圖為自己不法之
    所有，於民國95年11月18日10時10分許，在臺北縣板橋巿福
    德街29號福德市場內，趁甲○○購物未注意之際，徒手竊取
    甲○○側背大皮包內之皮夾1 個（內有身分證、健保卡、郵
    局、臺灣銀行金融卡、中國信託、中國商銀信用卡各1 張）
    ，被告乙○○○於得逞後欲離去時，為在該處執行肅竊勤務
    之偵查員發現，而當場查獲。被告乙○○○另基於意圖為自
    己不法之所有，於95年11月20日10時15分許，在臺北縣板橋
    巿福德街33號福德市場內，趁陳廖碧英購物未注意之際，徒
    手竊取陳廖碧英手提袋內之錢包1 個（內有現金新臺幣【下
    同】950 元），被告乙○○○於得逞後欲離去時，為在該處
    執行肅竊勤務之偵查員發現，而當場查獲。因認被告涉犯刑
    法第320 條第1 項之竊盜罪嫌等語。
二、按行為時因精神障礙或其他心智缺陷，致不能辨識其行為違
    法或欠缺依其辨識而行為之能力者，不罰。又行為不罰者，
    應諭知無罪之判決，刑法第19條第1 項及刑事訴訟法第301
    條第1項分別定有明文。
三、經查，被告就本件公訴意旨所指竊盜犯行，雖於警詢、偵查
    中及本院訊問時均沈默不語，惟上揭犯罪事實，業據被害人
    甲○○、陳廖碧英於警詢時證述屬實，並有臺北市政府警察
    局刑事大隊偵查報告、扣押筆錄、扣押目錄表、失竊報告單
    、贓物認領保管單各2 紙、照片8 幀等在卷可稽，洵堪認定
    。至於臺灣板橋地方法院檢察署95年度偵字第27591 號追加
    起訴之犯罪事實與本件聲請簡易判決處刑之犯罪事實相同，
    附此敘明。
四、惟查：
(一)、被告前於93年10月14日12時15分許，在臺北縣板橋市○○街
    市場內，趁被害人蕭美玉選購衣服而疏未注意之際，徒手伸
    進被害人蕭美玉所有之綠色手提袋內，竊取其所有之咖啡色
    皮包1 只得手（內有現金8,600 元、身分證、駕駛執照、健
    保卡、提款卡各1 張、信用卡3 張等物）之竊盜犯行，於臺
    灣高等法院以94年度上易字第1700號刑事案件審理時，經該
    院將被告送請國立臺灣大學醫學院附設醫院實施精神鑑定，
    就被告於前開犯罪行為當時之精神狀態施以精神鑑定，該院
    於94年12月6 日對被告進行精神檢查、心理測驗及神經理學
    檢查而實施精神鑑定後，其結果認被告屬重度智能不足，但
    無法排除慢性精神分裂症合併功能退化的可能性；被告自近
    年來自我照顧需依賴家人，家庭社會功能有嚴重障礙，對於
    日常生活金錢交易行為無法理解認知；目前認知功能（注意
    力、定向力、理解力等）有嚴重缺損，對於行為的意義與後
    果皆無法判斷理解，推估犯行當時對於外界事務之知覺理會
    與判斷作用已完全喪失，無法辦識其行為之違法，認被告於
    犯行時之精神狀態已達心神喪失之程度，此經本院調取上揭
    案件卷宗核閱無訛，並有臺灣高等法院94年10月26日院信刑
    酉字第0940012347號函（稿）、國立臺灣大學醫學院附設醫
    院94年11月22日校附醫精字第0941470188號函、同醫院95年
    2 月27日校附醫精字第0951470033號函附之精神鑑定報告書
    各1 件在卷可佐（均影本），該案認被告於犯罪行為當時之
    精神狀態確已達到心神喪失程度，其行為自屬不罰，而為其
    無罪之諭知，此亦有臺灣高等法院94年度上易字第1700號刑
    事判決1 份存卷供參。
(二)、被告乙○○○另於95年7 月11日11時30分許，在臺北縣板橋
    巿福德街38號前，趁告訴人陳淑娥疏未注意之際，徒手竊取
    告訴人所有皮包1 個（內有現金2938元及身分證1 張）得逞
    之竊盜犯行，該案認被告於犯罪行為當時之精神狀態確已達
    到心神喪失程度，其行為自屬不罰，而為其無罪之諭知，此
    亦有本院95年度易字第1486號刑事判決1 份存卷供參。
(三)、被告於95年11月18日再實施本案竊盜行為，其犯罪時間雖與
    前述國立臺灣大學醫學院附設醫院於94年12月6 日對被告於
    93年10月14日所為犯罪行為當時之精神狀態施以鑑定之時間
    ，已隔相當時日，然前開精神鑑定報告書亦表示「．．．楊
    員（按：即被告）亦曾因偷竊行為、干擾症狀於89年12月至
    90年3 月在亞東門診就診。91年楊員因案件精神鑑定，當時
    的工作人員建議楊員去住療養院，大女兒不忍心，其後開始
    讓楊員在署立新竹醫院（那裏有大女兒認識的人）接受定期
    的精神科治療，診斷為憂鬱症及失智症。由大女兒每天拿藥
    給楊員吃，不過療效似乎有限。這1 、2 年來，女兒發現楊
    員功能退化很多．．．」等語，且被告之女楊芳琪亦於本院
    準備及審理程序中陳稱：臺灣高等法院及貴院之前判被告乙
    ○○○無罪，令入相當處所，施以監護2 年，地檢署有找兩
    家戒護處所，但因為被告年齡超過50歲，且生活無法自理，
    所以被拒收，我們現在有去醫院拿慢性病處方箋，但是效果
    沒有起色等語，顯見被告在前2 案竊盜犯罪案發後迄今，均
    未接受有效之治療。被告於本院審理中，經本院當庭勘驗被
    告行為舉止及神情，發現被告眼神呆滯，看著地上同一地方
    ，有時會口中自言自語，對於本院對她告知一些事項其都沒
    有回應，有勘驗筆錄在卷可憑，且被告有重度失智症，有中
    華民國身心殘障手冊影本1 紙在卷可稽，參以被告所為本件
    竊盜行為，亦與前案竊盜犯行之手法相類，益見被告於實施
    本案犯罪行為時，猶因其重度失智，且無法排除慢性精神分
    裂症合併功能退化的可能性，導致其認知功能（注意力、定
    向力、理解力等）有嚴重缺損，對於行為的意義與後果皆無
    法判斷理解，而對於外界事務之知覺理會與判斷作用已完全
    喪失，無法辦識其行為之違法，至堪認定。是依首揭意旨，
    被告之行為不罰，自應為其無罪之諭知。
五、末按因刑法第19條第1 項之原因而不罰者，其情狀足認有再
    犯或有危害公共安全之虞時，令入相當處所，施以監護。又
    前項之期間為5 年以下，刑法第87條第1 項、第3 項前段分
    別定有明文。查根據被告疾病之嚴重程度、治療反應以及認
    知功能有嚴重缺損，併其行竊之行為歷史加以推斷，仍有相
    當風險重演其受精神病症狀影響所導致之反社會行為，對其
    個人、家庭乃至於社會治安存有不可預料之危害可能性。是
    本院因認被告顯有持續接受藥物治療及適當監督保護之必要
    ，爰依刑法第87條第1 項及第3 項前段之規定，併予宣告令
    入相當處所施以監護2 年，以達其個人治療及社會防衛之效
    。
六、按法院對於檢察官聲請簡易判決處刑案件，於審理後認應為
    無罪、免訴、不受理或管轄錯誤判決之諭知者，應適用通常
    程序審判之，刑事訴訟法第451 條之1 第4 項第3 款、第45
    2 條分別定有明文，附此敘明。
據上論斷，應依刑事訴訟法第452 條、第301 條，刑法第19條第
1項 、第87條第1 項、第3 項前段，判決如主文。
本案經檢察官郭季青到庭執行職務。
中　　華　　民　　國　　96　　年　 　4　　月　　27　　日
               刑事第十九庭  審判長 法　官   許必奇
                                    法　官　 陳明偉
                                    法　官　 曾正耀
上列正本證明與原本無異。
如不服本判決，應於判決送達後10日內向本院提出上訴狀（應附
繕本），上訴於臺灣高等法院。
                                    書記官   陳淑怡
中　　華　　民　　國　　96　　年　 　4　　月　　27　　日
